臺灣板橋地方法院民事判決　　　　　　　93年度建字第11號
原　　　告　雲通科技股份有限公司
法定代理人　丙○○
原　　　告　博楊實業有限公司
法定代理人　丙○○
前列二人
共同訴訟代理人　王敬堯律師
被　　　告　台通光電股份有限公司
法定代理人　甲○○
訴訟代理人　許桂挺律師
　　　　　　乙○○
上列當事人間請求給付工程款事件，經本院於民國94年1 月4 日
言詞辯論終結，判決如下：
   主   文
被告應分別給付原告雲通科技股份有限公司新臺幣壹佰零伍萬伍
仟零肆拾捌元，原告博楊實業有限公司新臺幣壹佰貳拾陸萬元，
及分別自民國91年5 月30日起至清償日止，按週年利率百分之五
計算之利息。
原告其餘之訴駁回。
本判決第一項於原告雲通科技股份有限公司、博楊實業有限公司
分別以新台幣參拾伍萬壹仟陸佰捌拾貳元、肆拾貳萬元供擔保後
，得假執行。但被告以新台幣壹佰零伍萬伍仟零肆拾捌元、壹佰
貳拾陸萬元分別為原告雲通科技股份有限公司、博楊實業有限公
司供擔保後，得免為假執行。
訴訟費用由被告負擔。
原告其餘假執行之聲請駁回。
   事實及理由
一、原告起訴主張：
（一）被告與交通部台灣鐵路管理局（以下簡稱鐵路局）簽訂鐵
      路行車保安設備改善計劃「基隆至通霄間電訊系統新設工
      程（纜線部分）」，被告將系爭工程之佈纜及纜線接續測
      試轉包於原告等施作，合先敘明。
（二）雲通科技股份有限公司（以下簡稱雲通公司）：
  １、雲通公司與被告台通光電股份有限公司（台通電線電纜股
      份有限公司更名為台通光電股份有限公司，以下簡稱台通
      公司）於民國88（下同）年6 月22日簽訂「台鐵案基隆至
      通霄間電訊系統新設工程」合約書（本院卷第10頁），由
      原告施作基隆至通霄間之佈纜工程，約定102 Ｐ電纜、光
      纜、號誌電纜、電力電纜、10Ｐ話攬之佈纜及配線等工程
      ，惟其中，光纜、號誌電纜、電力電纜已經結束，本案僅
      請求102 Ｐ電纜、10Ｐ話攬等之百分之10工程尾款。
  ２、佈纜工程已經完工，且經初驗、複驗通過：依據合約書第
      3 條第1 項約定：「本工程乙方（即雲通公司）於鐵路局
      站與站（光纜部份為投落站與投落站）間單項纜線佈放、
      接續及測試完成，並經鐵路局使用單位（即地區分駐所）
      簽認後，方依實作量開立百分之90價款之統一發票向甲方
      （即被告）請款。甲方需於五日內開立現金支票支付於乙
      方。」準此，雲通公司佈攬工程完成，即可支領實作量百
      分之90工程款。
  ３、詎料被告於88年12月1 日以存證信函片面解除基隆至台北
      段之佈纜工程。此路段之工程由安啟電信公司施作；而全
      路段佈攬工程於89年4 月14日完工，嗣經鐵路局於90年6
      月7 日初驗合格（本院卷第13頁），另於91年5 月24日複
      驗合格（本院卷第14頁）；經查迄至初驗合格日止，被告
      僅僅支付原告台北至通宵路段工程款5,143,817 元，原告
      遂起訴請求被告應支付台北至通宵路段之百分之90工程款
      中被告之未付款4,351,603 元及基隆至台北段解約部分之
      原告所失利益，經本院91年度重訴字第167 號判決（本院
      卷第15頁），被告應給付雲通公司台北至通宵段百分之90
      工程款之未付款0000000 元，至於基隆至台北段遭被告無
      故解約部分，已經罹於時效不得請求。惟就基隆至台北段
      雲通公司未提起上訴，故此部分已經確定，且本件原告就
      此部分亦未向被告請求工程尾款。
  ４、合約書第3 條第4 項約定：「上開所餘之百分之十價款，
      於全部工程完成，經鐵路局複驗合格給付尾款予甲方後，
      乙方即取得向甲方請款，甲方需於五日內開立現金支票予
      乙方。」查，本案業經鐵路局複驗合格，且被告早已請領
      尾款，依據本條之規定，原告當得向被告請求如訴之聲明
      之款項。關於計算方式如下：
      4,351,603元（法院判決金額，此部份金額不包含基隆至台
      北段原告所失利益部分）＋5,143,827元（被告已給付工
      程款）＝9,495,430元（百分之90工程款）9,495,430
      元÷0.9＝10,550,478元（全部工程款）10,550,478元（全
      部工程款）－9,495,430元（百分之90工程款）＝
      1,055,048元（百分之10工程款）
      承上，雲通公司請求之金額係以本院91年度重訴字第167
      號判決金額為請求工程尾款計算之基礎，基隆至台北段部
      分原告確實未向被告請求工程款。
（三）博楊實業有限公司（以下簡稱博楊公司）：
  １、博楊公司與被告簽訂「台鐵案基隆至通霄間電訊系統新設
      工程」合約（本院卷第33頁），測試102 Ｐ電纜之芯線對
      照、導體及絕緣電阻測試。依據合約書第3 條第1 項約定
      ：「本工程於鐵路局站與站間電纜測試完成，並經台鐵使
      用單位（即地區局分駐所）簽認後，乙方（即博楊公司）
      可依實作量百分之90開立統一發票向甲方（即被告）請款
      ，甲方需於5 日內開立現金支票支付予乙方。」，按系爭
      工程款總價為12,000,000元（不含稅），被告尚未支付百
      分之90工程款之578,419 元，系爭工程已初驗、複驗合格
      ，已如前述，經原告起訴請求百分之90工程款之578,419
      元，本院91年度重訴字第167 號判決原告勝訴在案。
  ２、合約書第3 條第4 項約定：「上開所餘之百分之十價款，
      於全部工程完成，經鐵路局複驗合格給付尾款予甲方後，
      乙方即得向甲方請款，甲方需於五日內開立現金支票予乙
      方。」查，本案業經鐵路局複驗合格，且被告早已請領尾
      款，依據本條之規定，原告當得向被告請求如訴之聲明之
      款項。關於計算方式如下：
      578,419 元（法院判決金額，包含基隆至台北段之工程款
      ）＋10,761,581元（被告已給付工程款）＝11,340,000元
     （百 分之90工程款）11,340,000元÷0.9 ＝12,600,000元
     （全部工程款）12,600,000元（全部工程款）－
      11,340,000元（百分之90工程款）＝1,260,000 （百分之
      十工程款）
（四）聲明：(一)被告應分別給付原告雲通科技股份有限公司新臺
      幣1055,048元整，原告博楊實業有限公司新臺幣1260,000
      元整，及自91年5 月24日起至清償日止，按週年利率百分
      之五計算之利息。(二)如獲勝訴判決，原告等願供擔保請准
      予宣告假執行。
二、被告抗辯
（一）原告雲通公司所施作之佈纜工程，依台鐵台北電務段之工
      程會報顯示則具有電纜之損失值超出規範、部分電纜未佈
      放、電纜佈放施作後未清理現場及纜線佈放不當致纜線受
      損且未更換等瑕疵，經被告催告後原告拒不修補；總計被
      告支出修補費用共計5,437,201 元，此部份被告爰主張抵
      銷。
（二）原告博楊公司為被告施作之工程，則計有接續後電纜氣壓
      不足而有漏氣現象、電纜接續未完成、電纜接續後無氣壓
      、接續表未接且未測試、接續後氣壓下降、接續後餘料未
      清、電纜接續不良等瑕疵，此部份經被告催告後，原告亦
      置之不理。
（三）依被告與原告雲通公司之合約，並無總工程款之約定，而
      係依雲通公司之實際施作量計價。雲通公司雖主張依其實
      際作量計價為10,550,478元，惟其並未提出有關證據及計
      算方式以資證，從而其於本件主張並請求百分之10之驗收
      尾款為1,055,048元，並無依據。
（四）聲明：原告之訴駁回。如受不利益判決，被告願供擔保請
      准宣告免為假執行。
三、兩造不爭執事實（見93年6月15日筆錄，本院卷第67頁）：
（一）被告於88年6 月22日與原告雲通公司，由雲通公司承攬台
      鐵案基隆至通霄間電訊系統新設工程之102 Ｐ電纜、光纜
      、10 Ｐ 話纜、號誌電纜、電力電纜之佈纜、配線及測試
      工程，工程款係依合約書附件之單價分別核計，不含營業
      稅，計價均依實際施作量計算之，並採工程款及材料費分
      開計算，被告須負擔工程材料費、其他工程費用由原告雲
      通公司負擔，上開工程款百分之十之價款，於全部工程完
      成，經鐵路局複驗合格後給付尾款於被告後，原告雲通公
      司即得向被告請款，惟被告於88年12月1 日解除與雲通公
      司間基隆至台北區間之佈攬之承攬工程，系爭工程於89年
      4 月14日完工，並經鐵路局已初驗及複驗合格，被告就系
      爭工程已向業主請領尾款完畢。原告雲通公司已於另案請
      求被告未付之百分之90之工程款之餘款4,351,603 元，由
      本院91年度重訴字第167 號判決原告雲通公司勝訴，經被
      告上訴後，經台灣高等法院以92年度上字第1107號判決駁
      回上訴。
（二）被告於88年6 月22日與原告博楊公司簽訂合約書，由博楊
      公司承攬台鐵基隆至通宵段電訊系統新設工程之102 Ｐ電
      纜接續測試工程，本件工程採統包方式，工程總價為
      12,000,000元（不含營業稅），加計營業稅為12,600,000
      元，上開工程款百分之十之價款，於全部工程完成，經鐵
      路局複驗合格後給付尾款於被告後，原告博楊公司即得向
      被告請款，系爭工程於89年4 月14日完工，並經鐵路局初
      驗及複驗合格，被告就系爭工程已向業主請領尾款完畢。
      原告博楊公司已於另案請求被告未付之百分之90 之 工程
      款之餘款578,419 元，由本院91年度重訴字第167 號判決
      原告博楊公司勝訴，經被告上訴後，經台灣高等法院以92
      年度上字第1107號判決駁回上訴。
四、本件爭點及本院判斷
（一）被告抗辯原告雲通公司、博楊公司有工程瑕疵，經被告催
      告而未修補，被告就原告雲通公司支出修補費用
      5,437,201 元主張抵銷，是否有理由？
（１）工作有瑕疵者，定作人得定相當期限，請求承攬人修補之
      。承攬人不於前項期限內修補者，定作人得自行修補，並
      得向承攬人請求償還修補必要之費用。如修補所需費用過
      鉅者，承攬人得拒絕修補，前項規定，不適用之。民法第
      493條第1項、第2項載有明文。原告雲通公司、博楊公司
      辯稱：否認瑕疵存在，縱然有瑕疵被告未曾通知原告雲通
      公司、博楊公司修補，至於被告於另案高等法院審理時提
      出相關工程會議記錄，並經高等法院審定工程會議僅被告
      與鐵路局人員出席，原告雲通公司未曾與會等語（見臺灣
      高等法院92年上字第1107號判決）。惟被告於本案均未提
      出任何工程瑕疵存在或已定相當期限催告原告修補瑕疵之
      及支出修補費用等證據，揆諸前開規定，被告於事後縱有
      支出修補費用，亦不得向原告請求償還，從而，被告抗辯
      以修補費用抵銷承攬報酬云云，自不足採。
（二）原告雲通公司、博楊公司總工程款各為何？
　１、原告雲通公司、博楊公司施作系爭工程之總價款分別為
      1010,550,478元、12,000,000元，業據被告於另案即91年
      度重訴字第167 號案件91年10月2 日、91年11月4 日言詞
      辯論時中及91年9 月30日答辯狀中自認明確（見本院卷第
      30頁），從而，原告主張系爭總工程款為真實，被告抗辯
      原告未提出系爭工程款之計算依據云云，顯難採信。
  ２、從而，原告雲通公司依據契約請求百分之10之工程款為
      1,055,048 元（10,550,478x10%=1,055,048）為有理由，
      原告博楊公司總工程款為12,000,000元，加計營業稅為
      12,600,000元，百分之10之工程款為1,260,000 元（
      12,600,000X10%=1,260,000），為有理由。
（三）系爭工程之尾款之利息起算日為何？
      按系爭工程之百分之10之工程尾款，於全部工程完工後，
      經鐵路局覆驗合格給付尾款予被告後，原告即得向被告請
      款，被告須於五日內開立現金支票予原告，有系爭契約第
      三條第四款載有明文（見本院卷第10、33頁），從而，原
      告主張系爭工程由鐵路局覆驗合格日期為91年5 月24日，
      有原告提出鐵路局工程結算驗收證明書可稽，被告雖抗辯
      覆驗日期並非91年5 月24日，然並未舉證以實其說，被告
      此部份抗辯並非可採。揆之前開約定，被告應於91年5 月
      29日支付系爭工程尾款（即驗收日期5 日內即91年5 月29
      日），從而，原告請求系爭工程尾款之遲延利息應自翌日
      即91年5 月30日起算，為有理由，逾此部份，應予駁回。
五、縱上述，原告依據承攬之法律關係，請求被告應分別給付原
    告雲通公司1,055,048元，原告博楊公司1,260,000元，及分
    別自91年5 月30日起至清償日止，按週年利率百分之五計算
    之利息，為有理由，逾此部份，應予駁回。
六、假執行之宣告：
    兩造陳明願供擔保請為宣告假執行或免為假執行，經核均與
    規定相符，爰分別酌定相當之擔保金額予以宣告。至於原告
    敗訴部分，其假執行之聲請，失所附麗，併駁回之。
七、兩造其餘攻、防方法及所用證據經審酌後，認與判決結果不
    生影響，爰不逐一論述，附此敘明。
八、結論：原告之訴為一部有理由，一部無理由，依民事訴訟法
    第78條、第390條第2項、第392條，判決如主文。
中　　華　　民　　國　　94　　年　　1 　　月　　25　　日
                  民事第三庭法　官　徐玉玲
以上正本係照原本作成
如對本判決上訴，須於判決送達後20日內向本院提出上訴狀
中　　華　　民　　國　　94　　年　　1 　　月　　25　　日
                            書記官　朱家惠
